【裁判字號】    98,訴,693
【裁判日期】    981030
【裁判案由】    毒品危害防制條例
【裁判全文】
臺灣苗栗地方法院刑事判決               98年度訴字第693號
公  訴  人  臺灣苗栗地方法院檢察署檢察官
被      告  甲○○
                      2弄27.
上列被告因毒品危害防制條例案件，經檢察官提起公訴（98年度
毒偵字第920 號），本院裁定改依簡式審判程序審理，判決如下
：
    主  文
甲○○施用第一級毒品，累犯，處有期徒刑壹年；又施用第二級
毒品，累犯，處有期徒刑捌月。扣案之第二級毒品甲基安非他命
貳包（驗後淨重零點壹壹公克、驗後淨重零點貳零公克）均
沒收銷燬之。應執行有期徒刑壹年陸月。扣案之第二級毒品甲基
安非他命貳包（驗後淨重零點壹壹公克、驗後淨重零點貳零
公克）均沒收銷燬之。
    事  實
一、甲○○曾因施用毒品案件，經本院裁定送觀察、勒戒後，認
    無繼續施用毒品之傾向，於民國92年5 月16日釋放出所，並
    由臺灣苗栗地方法院檢察署檢署檢察官以92年度毒偵字第37
    2 號為不起訴處分確定。惟上述觀察、勒戒未收實效，甲○
    ○又於上述觀察、勒戒釋放出所後5 年內之93年間，因再犯
    施用第一級、第二級毒品案件，分別經本院以93年度易字第
    130 號判處有期徒刑6 月確定及以93年度易字第571 號判處
    有期徒刑11月、8 月確定；再因犯藏匿人犯及妨害自由案件
    ，分別經本院以94年度苗簡字第1013號判決判處有期徒刑4
    月、臺灣高等法院臺中分院以94年度上訴字第1243號判決判
    處有期徒刑2 年確定在案；嗣與上開施用第一級、第二級毒
    品案件（本院93年度易字第571 號）由本院以95年度聲字第
    289 號裁定定應執行有期徒刑為3 年9 月，並與前開判處有
    期徒刑6 月部分接續執行，於93年7 月16日入監執行，復於
    96 年4月4 日因縮短刑期假釋出監，嗣於96年7 月30日假釋
    交付保護管束期滿未經撤銷而執行完畢。
二、詎其仍不思悔悟，明知海洛因及甲基安非他命業經公告列為
    毒品危害防制條例第2 條第2 項之第一、二級毒品，不得非
    法持有、施用，仍基於施用第一級毒品海洛因及第二級毒品
    甲基安非他命之犯意，於98年7 月25日下午4 時許，在苗栗
    市玉清宮旁公園廁所內，以將第一級毒品海洛因置入香煙內
    吸食方式，施用第一級毒品海洛因1 次；復於98年7 月27日
    晚間9 時許，在上開廁所內，以將第二級毒品甲基安非他命
    置入玻璃頭吸食器內，燃燒吸食煙霧方式，施用第二級毒品
    甲基安非他命1 次。嗣於98年7 月27日晚間9 時50分許，在
    上開玉清里實踐新村8 號前，苗栗縣警察局苗栗分局警員執
    行便衣防搶勤務時，因見甲○○騎乘重型機車行跡可疑，故
    攔下盤查，甲○○遂主動將其左邊口袋內之第二級毒品甲基
    安非他命2 包（驗前淨重0 點132 公克、驗後淨重0 點131
    公克；驗前淨重0 點231 公克、驗後淨重0 點230 公克）交
    給警方，並在有偵查犯罪權限之機關或人員尚未發覺其上揭
    施用第二級毒品甲基安非他命犯行前，主動向承辦警員官坦
    承施用第二級毒品甲基安非他命犯行，且接受採尿送驗，始
    知悉上情。
三、案經苗栗縣警察局苗栗分局報請臺灣苗栗地方法院檢察署檢
    察官偵查起訴。
    理  由
一、本件被告甲○○犯係死刑、無期徒刑、最輕本刑為3 年以上
    有期徒刑以外之罪，其於本院準備程序中就前揭被訴事實為
    有罪之陳述，經受命法官告知簡式審判程序之旨，並聽取其
    與公訴人之意見後，本院認無不得或不宜改依簡式審判程序
    進行之處，爰依刑事訴訟法第273 條之1 第1 項、第284 條
    之1 ，本院合議庭裁定由受命法官獨任依簡式審判程序審理
    ；又簡式審判程序之證據調查，依刑事訴訟法第273 條之2
    規定，不受同法第159 條第1 項審判外陳述排除之限制，再
    被告對於卷內之各項證據，亦不爭執證據能力，故卷內所列
    之各項證據，自得作為證據，合先敘明。
二、上揭事實，業據被告於警訊、偵查及本院審理時坦承不諱，
    而被告為警所採集之尿液檢體，經送請中山醫學大學附設醫
    院檢驗，結果呈鴉片類、安非他命類陽性反應，有該醫院98
    年8 月13日編號0000000 尿液檢驗報告1 份在卷可稽。且扣
    案之第二級毒品甲基安非他命2 包（驗前淨重0 點132 公克
    、驗後淨重0 點131 公克；驗前淨重0 點231 公克、驗後淨
    重0 點230 公克），經送行政院衛生署草屯療養院檢驗結果
    ，確係第二級毒品甲基安非他命，此有該院98年10月26日草
    療鑑字第0981000101號鑑定書1 紙附卷可佐。足認被告上開
    自白顯與事實相符，堪信為真實。本件事證明確，被告犯行
    洵堪認定。
三、按毒品危害防制條例於92年7 月9 日修正公布，其中第20條
    、第23條將施用毒品之刑事處遇程序，區分為「初犯」、「
    5 年內再犯」、「5 年後再犯」，而依立法理由觀之，僅限
    於「初犯」、「5 年後再犯」，始應先經觀察、勒戒或強制
    戒治程序，倘被告於5 年內已再犯，經依法追訴處罰，縱其
    第3 次（或第3 次以上）再度施用毒品之時間，在初犯經觀
    察、勒戒或強制戒治執行完畢釋放5 年以後，已不合於「5
    年後再犯」之規定，且因已於「5 年內再犯」，顯見其再犯
    率甚高，原實施觀察、勒戒或強制戒治，已無法收其實效，
    即應依該條例第10條處罰，最高法院95年5 月9 日95年度第
    7 次刑事庭會議決議可資參照。查被告如事實欄之施用毒品
    事實經觀察勒戒之事實，此有臺灣苗栗地方法院檢察署刑案
    資料查註紀錄表、臺灣高等法院被告前案紀錄表各1 份在卷
    可按，是被告既已於觀察勒戒執行完畢後5 年內再犯施用毒
    品案件，並經法院論罪科刑，即非屬前述「5 年後再犯」之
    情形，檢察官自應依法追訴。從而，本件事證明確，被告犯
    行洵堪認定，應依法論科。
四、按海洛因、甲基安非他命係毒品危害防制條例第2 條第2 項
    第1 款、第2 款所定之第一級毒品、第二級毒品，不得非法
    持有、施用。故核被告所為，係犯毒品危害防制條例第10條
    第1 項、第2 項施用第一級毒品罪、施用第二級毒品罪。其
    於施用海洛因、甲基安非他命前持有海洛因、甲基安非他命
    犯行，為其施用之高度行為所吸收，不另論罪。查被告有事
    實欄所載論罪科刑執行之情形，此有臺灣苗栗地方法院檢察
    署刑案資料查註紀錄表及臺灣高等法院被告前案紀錄表各1
    份在卷可查，其受有期徒刑執行完畢後，5 年之內再故意犯
    有期徒刑以上刑之本罪，為累犯，應依刑法第47條第1 項規
    定加重其刑；至被告於施用第二級毒品甲基安非他命犯行後
    ，在有偵查犯罪權限之機關或人員尚未發覺其上揭犯行前，
    主動向承辦警員坦承犯行，嗣並接受偵訊，有苗栗縣警察局
    苗栗分局刑事案件報告書、報告書及警局筆錄各1 份在卷可
    佐，其對於此部份未發覺之犯罪（施用第二級毒品甲基安非
    他命部分）自首而受裁判，爰依刑法第62條之規定減輕其刑
    ，並依法先加後減之。至被告所犯上開2 罪，犯意各別，行
    為互殊，應分論併罰。
五、爰審酌被告曾因施用毒品經送勒戒處所施以觀察勒戒後，仍
    未能戒斷其施用毒品之惡習，足見其陷溺已深，惟因施用毒
    品僅係戕害其自己身心並無加害他人，此次施用毒品次數各
    僅1 次，且其犯罪後坦承犯行、態度尚稱良好等一切情狀，
    分別量處如主文所示之刑，並合併定其應執行刑，以示懲儆
    。至扣案之第二級毒品甲基安非他命2 包（驗前淨重0 點13
    2 公克、驗後淨重0 點131 公克；驗前淨重0 點231 公克、
    驗後淨重0 點230 公克），經送驗鑑定確係第二級毒品甲基
    安非他命，已如前述；而因鑑定單位一般係以傾倒之方式，
    將包裝袋內之毒品倒出而與包裝袋分離而稱重，必要時，輔
    以刮杓刮取袋內粉末，然無論依何種方式分離，包裝袋內均
    有極微量之毒品殘留，業經法務部調查局以93年3 月19日調
    科壹字第09300113060 號函釋在案，認前開空包裝袋，其內
    含有極微量第二級毒品甲基安非他命殘留而無法析離，應整
    體視為查獲之第二級毒品甲基安非他命，均應依毒品危害防
    制條例第18條第1 項前段之規定併予宣告沒收銷燬之。
據上論斷，應依刑事訴訟法第273 條之1第1項、第299 條第1 項
前段，毒品危害防制條例第10條第1 項、第2 項、第18條第1 項
前段，刑法第11條、第47條第1 項、第62條、第51條第5 款，判
決如主文。
本案經檢察官黃明正到庭執行職務。
中    華    民    國    98    年    10    月    30    日
                  刑事第三庭  法  官  許蓓雯
以上正本證明與原本無異。
如不服本判決應於收受判決後10日內向本院提出上訴書狀，並應
應敘述具體理由。其未敘述上訴理由者，應於上訴期間屆滿後20
日內向本院補提理由書( 均須按他造當事人之人數附繕本) 「切
勿逕送上級法院」。告訴人或被害人如對本判決不服者，應具備
理由請求檢察官上訴，其上訴期間之計算係以檢察官收受判決正
本之日期為準。
                              書記官  許千士
中    華    民    國    98    年    10    月    30    日
本案論罪科刑法條：
毒品危害防制條例第10條
施用第一級毒品者，處六月以上五年以下有期徒刑。
施用第二級毒品者，處三年以下有期徒刑。


司法院資訊處製作；財團法人民間司法改革基金會備份。
